【裁判字號】    99,易,335
【裁判日期】    990517
【裁判案由】    家暴傷害等
【裁判全文】
臺灣桃園地方法院刑事判決               99年度易字第335號
公  訴  人  臺灣桃園地方法院檢察署檢察官
被      告  乙○○
上列被告因家暴傷害等案件，經檢察官提起公訴（98年度偵字第
28961 號），本院判決如下：
    主  文
乙○○以加害生命之事，恐嚇他人致生危害於安全，處有期徒刑
月，如易科罰金，以新臺幣壹仟元折算壹日；又以加害生命之
事，恐嚇他人致生危害於安全，處有期徒刑月，如易科罰金，
以新臺幣壹仟元折算壹日；又以加害生命之事，恐嚇他人致生危
害於安全，處有期徒刑肆月，如易科罰金，以新臺幣壹仟元折算
壹日；又以加害生命之事，恐嚇他人致生危害於安全，處有期徒
刑伍月，如易科罰金，以新臺幣壹仟元折算壹日。應執行有期徒
刑拾壹月，如易科罰金，以新臺幣壹仟元折算壹日。
被訴傷害及公然侮辱部分，公訴不受理。
    事  實
一、乙○○係甲○○之胞弟，與甲○○及渠配偶徐維霙間均具有
    家庭暴力防治法第3 條第4 款所規定之家庭成員關係。詎乙
    ○○因經銷址設桃園縣桃園市○○路○ 段561 巷11號帝凱國
    際實業有限公司（下簡稱帝凱公司）產品之業務事宜，而與
    擔任帝凱公司股東之甲○○產生爭執後，竟基於恐嚇之犯意
    ，分別：
    (一)於民國98年10月間某日，以不詳門號之電話撥打至甲○○
      所有門號0000000000行動電話，並在與甲○○討論上開業
      務事宜之過程中，向甲○○恫稱「你要拿出1 千萬元買你
      的命」等語，使甲○○心生畏佈，足生危害於安全；
    (二)於98年11月1 日晚間7 時許，在帝凱公司內，再因上開經
      銷業務糾紛而徒手毆打甲○○（傷害部分未據告訴，並由
      本院另為不受理判決如下），而經在場之帝凱公司廠長曾
      得雄、股東林長儀制止後，復向甲○○恫嚇「要打死你」
      等語，使甲○○心生畏懼，足生危害於安全；
    (三)於98年12月13日晚間8 時45分許，以其所有門號00000000
      00行動電話，分別傳送內容同為「如果有一天你小兒子 /
      我是說如果請你不要報警哦/ 被我打到快死的時候你向（
      我）求饒/ 我一定會學你老公麻木不仁的」之簡訊至甲○
      ○上揭門號行動電話，及徐維霙所有門號0000000000行動
      電話，致使甲○○、徐維霙心生畏怕，足生危害於安全；
    (四)甲○○因不堪乙○○上開恐嚇，乃於98年12月14日中午12
      時許，協同徐維霙前往桃園縣政府警察局中壢分局報案，
      詎在分局外巧遇乙○○後，乙○○竟更因而不滿，再同時
      向甲○○恫稱「案子處理好，3 天內要取你的命」等語，
      及向徐維霙恫稱「皮在癢、不要命」等語，亦使甲○○、
      徐維霙心生畏怖，足生危害於安全。
    嗣於98年12月16日上午11時許，為警持臺灣桃園地方法院檢
    察署檢察官核發之拘票，在桃園縣觀音鄉○○路186 號前之
    產業道路上將乙○○拘提到案，始知上情。
二、案經甲○○、徐維霙訴由桃園縣政府警察局中壢分局報請臺
    灣桃園地方法院檢察署檢察官偵查後提起公訴。
    理  由
甲、有罪部分：
壹、程序事項：
一、按被告以外之人於偵查中向檢察官所為之陳述，除顯有不可
    信之情況者外，得為證據，刑事訴訟法第159 條之1 第2 項
    定有明文。本案證人甲○○、徐維霙、林長儀、曾得雄分別
    於偵查中向檢察官所為之證述，經被告乙○○於本院審理中
    表示無意見而同意作為證據，且本院審酌該陳述作成時之狀
    況並無瑕疵之情狀存在而認為適當，亦復查無顯有不可信之
    情況存在，揆諸上開說明，自得為證據。
二、本案認定犯罪事實所引用之本案卷內所有卷證資料（包含文
    書證據、物證等證據），並無證據證明係公務員違背法定程
    序所取得，且被告於本院審理終結前就卷內所有之卷證資料
    之證據能力均表示無意見，又卷內之文書證據，亦無刑事訴
    訟法第159 條之4 之顯有不可信之情況與不得作為證據之情
    形，則依刑事訴訟法第159 條之5 之規定，本案認定犯罪事
    實所引用之本案卷證所有文書證據、物證等證據，均有證據
    能力。
貳、實體事項：
一、(一)就上開犯罪事實(一)、(二)、(三)之部分：
      此部分之犯罪事實，業據被告乙○○於本院審理中坦承不
      諱，並核與1.證人即告訴人甲○○在本院審理中及偵查中
      具結證稱之：渠本來係因念及被告為渠弟弟又無工作，乃
      介紹被告至渠擔任股東之帝凱公司處理經銷業務事宜，惟
      因被告偶爾會失聯，故有些原本透過被告向帝凱公司下單
      之客戶即轉而直接向帝凱公司訂貨，被告即因而認定係渠
      搶走被告之生意，並自98年9 月間起即為此事不斷騷擾渠
      及家人。98年10月間某日，被告先係以電話撥打至渠使用
      之上開行動電話，並在電話中表示「你要拿1 千萬拿你的
      命」等語，渠聽了之後感到害怕，且情緒受到很大的影響
      。98年11月1 日晚間7 時許，被告則直接到帝凱公司內找
      渠，並在公司門口大吼大叫，渠作勢欲將被告推至門外，
      詎被告竟突然情緒激動而動手毆打渠之身體，嗣遭當時在
      場之帝凱公司廠長曾得雄、股東林長儀制止後，被告又對
      渠說「要打死你」，渠覺得很悲哀，也很害怕。98年12月
      13 日 晚間8 時45分許，被告又同時傳了內容均為「如果
      有一天你小兒子/ 我是說如果請你不要報警哦/ 被我打到
      快死的時候你向（我）求饒/ 我一定會學你老公麻木不仁
      的」之簡訊給渠及徐維霙，渠看了之後很擔心兒子的安危
      ，而徐維霙則係很害怕，並且全身發抖等語；2.證人即告
      訴人徐維霙於偵查中具結證述：伊先前均刻意不讓被告知
      悉伊與證人甲○○之住址，但被告不知為何卻在98年12月
      13 日 下午4 時許，前往伊位於仁愛路之住處，因當時僅
      有伊之小孩在家，伊就在電話中指示小孩不要開門，並聯
      絡證人甲○○要求被告離開，否則就要報警處理，然被告
      自該時起即開始不斷傳簡訊及撥打電話予伊要伊不得報警
      ，更在同日晚間8 時45分許，傳送上開內容之簡訊給伊，
      伊看了後會害怕，而且整夜無法入眠等語；3.證人林長儀
      、曾得雄於偵查中結證：98年11月7 日晚間7 時許，其等
      原係在帝凱公司內與公司之股東開會，卻看到被告徒手毆
      打證人甲○○，其等乃上前攔阻，嗣後被告即態度很兇狠
      的恐嚇證人甲○○說要打死他等語相符。又被告固曾於98
      年10 月 間某日向證人甲○○恫稱「你要拿出1 千萬元買
      你的命」等語（即犯罪事實(一)之部分），惟依卷內所示資
      料，被告並未有實際追討之行為或再為相類似之言詞，故
      堪認此與被告事後所為之恐嚇言語，均係因其就帝凱公司
      之經銷業務事宜而與證人甲○○產生爭執後所為，其目的
      僅係在使證人甲○○、徐維霙心生畏懼，並未有真正欲取
      得「1 千萬元」之不法意圖，是被告此部分所為，仍應係
      屬單純之恐嚇，而非恐嚇取財。此外，復有證人甲○○、
      徐維霙行動電話之簡訊翻拍照片、戶口名簿在卷可稽，堪
      認被告此部分之自白之與事實可符，而可採信。
    (二)就上開犯罪事實(四)之部分：
      被告固不否認確於98年12月14日中午，與證人甲○○、徐
      維霙在中壢分局外碰面，並當場向證人徐維霙表示「皮在
      癢、不要命」等語，惟矢口否認有何恐嚇之犯行，辯稱：
      其係因一時生氣不知要說什麼話，才會這樣說，且其並未
      對證人甲○○說「案子處理好，3 天內要取你的命」云云
      。經查：此部分之犯罪事實，亦據證人甲○○於本院審理
      及偵查中具結證述：渠原本顧及被告係渠親弟弟，並無提
      告之意思，但被告卻愈來愈過份，渠才想要報警處理，俟
      被告在98年12月13日晚間傳送上開簡訊予渠後，渠覺得有
      證據可證明被告之行為，即在翌日協同證人徐維霙至中壢
      分局報案，而當時被告亦正巧在分局內，並知悉渠報警之
      情事後，反更心生不滿而在分局外對渠稱「案件處理好，
      3 天內取你的命」，及同時向證人徐維霙表示「不要命、
      皮在癢」等語，而因被告曾動手毆打過渠，渠又不知被告
      何時會出現，故渠聽了當然會害怕，至證人徐維霙則亦係
      很緊張、情緒很不穩定，也會害怕等語綦詳，並核與證人
      徐維霙在偵查中證稱之：伊與證人甲○○在98年12月14日
      前往警察局報案時，被告確有以手指著伊的臉，向伊表示
      「皮在癢、不要命」，並同時向證人甲○○稱「案子處理
      好，3 天內要取你的命」，伊聽了會怕等語相符；且參以
      證人徐維霙上開證述之：被告在98年12月13日下午4 時許
      ，前往伊位於仁愛路之住處，並經伊聯絡證人甲○○要求
      被告離開，否則就要報警處理後，被告即開始不斷傳簡訊
      及撥打電話予伊要伊不得報案等語，則被告於翌日在分局
      外向證人甲○○、徐維霙同時為上開言詞，顯係因被告認
      其已在前一日警告證人甲○○、徐維霙，惟渠等卻仍執意
      報警，始會不滿所為，且衡情一般人於此情形下而聽聞上
      開言語後，亦均會產生畏懼之感，是被告此部分之犯罪事
      實，亦足堪認定，被告空言辯稱其並未向證人甲○○表示
      「案件處理好，3 天內取你的命」，且係因一時生氣不知
      道要講什麼話才會如此，並無恐嚇犯意云云，自顯係卸責
      之詞，不足採信。
    (三)綜上所述，本案事證明確，被告犯行洵堪認定，應依法論
      科。
二、核被告乙○○所為，均係犯刑法第305 條之以加害生命之事
    ，恐嚇他人致生危害於安全罪，並均屬家庭暴力防治法第 2
    條第2 項所稱之家庭暴力罪。被告就犯罪事實(三)之部分，係
    以一恐嚇之行為，同時傳送簡訊予告訴人甲○○及徐維霙，
    而就犯罪事實(四)之部分，則亦係因不滿告訴人甲○○、徐維
    霙一同前往報警，而同時在警察局外向告訴人甲○○、徐維
    霙分別為上開恐嚇言語，故均為想像競合犯，應分別從重論
    以一恐嚇危害安全罪。又被告所為上開4 次恐嚇之犯行間，
    犯意各別、行為互殊，應予分論併罰。爰審酌被告身為告訴
    人甲○○之胞弟，卻不循理性途徑處理2 人間之經銷業務糾
    紛，反以恐嚇之方式意圖迫使告訴人甲○○出面解決，甚而
    將恐嚇之對象擴及告訴人徐維霙，造成告訴人等受有莫大之
    心理壓力，所為實不足取，並兼衡其就犯罪事實(一)、(二)、(三)
    之部分，雖於本院審理終結前坦承犯行，然其就犯罪事實(四)
    之部分，仍飾詞否認犯罪，且其當時既已知悉告訴人等業因
    其之行為受有困擾而報警處理，詎不思反省且克制自己之言
    行，竟復在警局外對甫報案之告訴人等再為恐嚇犯行，顯然
    無視於法律及公權力之存在，併其各該次恐嚇行為之對象、
    情節等一切情狀，分別量處如主文所示之刑，並定其應執行
    之刑。末被告於為上開犯行後，刑法第41條業經修正公布施
    行，而依修正後刑法第41條第8 項之規定，於數罪併罰之數
    罪均得易科罰金，其應執行之刑逾6 月者，亦適用同條第 1
    項之折算標準而仍得易科罰金（此次修正乃係法理之明文化
    ，尚非屬法律之變更，故無庸為新舊法之比較，附此敘明）
    ，是併就被告上開所犯各罪之宣告刑及所定之應執行刑，均
    諭知易科罰金之折算標準。
乙、公訴不受理部分：
一、公訴意旨另以：被告於98年11月1 日晚間7 時許，在帝凱公
    司內，先基於傷害之犯意，而徒手毆打告訴人甲○○之頭、
    頸及上身等部分，致渠受有臉部、脖子紅腫之傷害後，復又
    基於公然侮辱之犯意，於多數人得共見共聞之帝凱公司前，
    對告訴人甲○○辱罵「幹你娘」等語，致告訴人甲○○之名
    譽受損，因認被告另涉犯有刑法第277 條第1 項之傷害罪嫌
    ，及同法第309 條第1 項之公然侮辱罪嫌等語。
二、按告訴乃論之罪，未經告訴者，應諭知不受理之判決，刑事
    訴訟法第303 條第3 款定有明文。
三、經查：被告被訴上開傷害、公然侮辱部分，檢察官認係分別
    涉犯刑法第277 條第1 項、第309 條第1 項之罪，依同法第
    287 條前段、第314 條之規定，均須告訴乃論。而本案告訴
    人甲○○雖於先前之警詢及偵查中，曾提及當日遭被告歐打
    及侮辱之情節，惟遍查卷內資料，卻僅有在第1 次至中壢分
    局報案時，曾明確表示「我要提起恐嚇告訴」，再參以渠於
    本院審理中所證稱之：渠本來顧及被告係渠弟弟，不願提告
    ，但被告愈來愈過份，渠才會報警處理，而自始至終，渠都
    只有要針對被告恐嚇渠及告訴人徐維霙之行為提出告訴，並
    未打算追究被告傷害及侮辱渠部分之刑責等語，足認被告被
    訴傷害及公然侮辱部分，顯然未經告訴人甲○○之合法告訴
    ，則揆諸上開說明，本院即應就此部分諭知不受理之判決。
據上論斷，應依刑事訴訟法第299 條第1 項前段、第303 條第 3
款，刑法第305 條、第55條、第41條第1 項前段、第8 項、第51
條第5 款，刑法施行法第1 條之1 第1 項、第2 項前段，判決如
主文。
本案經檢察官馮浩庭到庭執行職務。
中    華    民    國    99    年    5     月    17    日
                        刑事第十庭    法  官  蘇昌澤
以上正本證明與原本無異。
如不服本判決應於收受判決後10日內向本院提出上訴書狀，並應
敘述具體理由。其未敘述上訴理由者，應於上訴期間屆滿後20日
內向本院補提理由書( 均須按他造當事人之人數附繕本) 「切勿
逕送上級法院」。
                                      書記官  李佳穎
中    華    民    國    99    年    5     月    18    日
附錄論罪科刑依據之法條：
中華民國刑法第305條
（恐嚇危害安全罪）
以加害生命、身體、自由、名譽、財產之事，恐嚇他人致生危害
於安全者，處 2 年以下有期徒刑、拘役或 3 百元以下罰金。

司法院資訊處製作；財團法人民間司法改革基金會備份。
